---
title: 'M2.959 - Visualització de dades - Aula 1: hexagonal binning'
author: "Autor: MIGUEL ANGEL RODRIGUEZ BARRANCO"
date: "Abril 2024"
output:
  html_document:
    highlight: default
    number_sections: yes
    theme: cosmo
    toc: yes
    toc_depth: 2
    includes:
  word_document: default
  pdf_document:
    highlight: zenburn
    toc: yes
---

```{r setup, include=FALSE}
knitr::opts_chunk$set(echo = TRUE)
```

# 1 Lectura de dades

## 1.1 Carregar el fitxer de dades

[**Lectura del fitxer i columnes del dataframe**]{.underline}

Llegeixo el fitxer CSV en un dataframe. El dataframe conté 3.663 estudiants americans avaluats a PISA amb els següents 24 atributs:

```{r}
FILE_NAME = 'pisa_clean.csv'
ds<-read.csv(FILE_NAME)
colnames(ds)
```

Obtinc el tipus de cada variable del dataframe :

```{r}
library(dplyr)
glimpse(pisa)
```

M'interessen sols dues variables:

| ATRIBUT                   | TIPUS TEÒRIC | TIPUS ATORGAT PER R |
|---------------------------|--------------|---------------------|
| **minutesPerWeekEnglish** | num          | int                 |
| **readingScore**          | num          | chr                 |

# 2 Neteja de dades

[**Correcció de la variable readingScore**]{.underline}

La variable **readingScore** és una variable numèrica decimal però que R ha capturat com si fos una variable textual. El motiu és que hi ha tres valors de la variable que estan separats per coma i no per punt. Són els valors: 616,22 // 584,15 // 403,77. Aquests tres valors quedaran substituits per NA.

A continuació transformo la variable **readingScore** a numèrica.

```{r}
# A numèrica...
pisa$readingScore <- as.numeric(pisa$readingScore)
```

Netejo valors missing:

```{r}
pisa_cleaned <- na.omit(pisa[c("readingScore", "minutesPerWeekEnglish")])
```

Presento les seves estadístiques bàsiques de les variables de treball:

```{r}
summary(pisa_cleaned$readingScore)
summary(pisa_cleaned$minutesPerWeekEnglish)
```

```{r}
if(!require(ggplot2)) {
  install.packages("ggplot2")
  library(ggplot2)
}

# Creo gràfic Scatter plot
scatter_plot <- ggplot(pisa_cleaned, aes(x = minutesPerWeekEnglish, y = readingScore)) +
  geom_point(color = "blue") +
  labs(x = "Minuts setmanals de lectura", y = "Puntuació de lectura en PISA") +  # Etiquetas de ejes
  ggtitle("SCATTER PLOT") +  # Título del gráfico
  theme_minimal() 

# Mostro gràfic
print(scatter_plot)
```

```{r}
if (!require(hexbin)) {
  install.packages("hexbin")
  library(hexbin)
}
# Creo gràfic hexagonal binning
hex_plot <- ggplot(pisa_cleaned, aes(x = minutesPerWeekEnglish, y = readingScore)) +
  geom_hex() +  # Hexagonal binning
  labs(x = "Minuts setmanals de lectura", y = "Puntuació de lectura en PISA") +  
  ggtitle("HEXAGONAL BINNING") +  
  theme_minimal()  

# Mostro gràfic
print(hex_plot)
```
